臺灣苗栗地方法院民事裁定　　　　　　　　　　　九十一年聲字第七四號
　　異　議　人　玉山商業銀行股份有限公司
　　法定代理人　丙○○
　　代　理　人　蕭俊弘
　　　　　　　　乙○○
　　相　對　人　甲○○
右異議人因聲請取回提存物事件，不服本院提存所所為駁回處分，提出異議，本院裁
定如左：
    主      文
異議駁回。
異議程序費用由異議人負擔。
    理      由
一、本件異議意旨略以：聲請人與相對人間因請求清償借款事件，前遵鈞院八十八年
    第九七一號民事裁定，為擔保假扣押之執行，曾提存擔保，並經本院以八十八年
    度存字第一○二八號提存書提存在案，嗣經異議人提出本案請求之支付命令裁定
    、支付命令確定證明書等文件，依提存法第十六條第一項第三款之規定，向本院
    提存所聲請返還提存物時，卻經本院提存所以異議人已先依督促程序取得本案之
    支付命令確定後，再以同一請求供擔保為假扣押執行，不符提存法第十六條第一
    項第三款之規定為由，而為駁回返還擔保金聲請之處分。而認前強制執行相對人
    所有財產並無法滿足聲請人之債權，且相對人負債累累疑有脫產日後有難執行之
    虞，倘司法機關解釋法律並限制對今日無法執行而他日可能之執行，限制其採保
    全程序，實已牴觸民事訴訟法第五百二十三條規定，陷債權人於不公與法律設計
    良意相忤，且解釋法律執行上無其一致性。又異議人主張此債權與假扣押執行之
    債權係為同一債權，聲請人非無執行名義或者敗訴判決之當事人，並無對相對人
    所有財產之執行造成損害並無民事訴訟法第一百零四條規定之法律適用，通知受
    擔保利益人行使其權利，聲請人為與獲全部勝訴判決，同具效力之支付命令債權
    人，符提存法第十六條規定。故倘使其無法依提存法相關規定領回擔保金，尚需
    受擔保利益人同意或通知受擔保利益人行使其權利，此與敗訴判決何異。另司法
    解釋寬待債務人債務不履行之消極不作為，限制債權人採行保全措施，對今日無
    法執行而他日可能之執行陷債權人不公已影響債權人權益甚鉅，並抵觸民事訴訟
    法第五百二十三條之規定其解釋應無效，避免逾期使得該提存金歸於國庫，而影
    響聲請人權益，為此提出異議等語云云。
二、按擔保提存之提存人於提存後，假扣押所保全之請求，其本案訴訟已獲全部勝訴
    判決或依督促程序之支付命令確定者，得聲請該管法院提存所返還提存物，提存
    法第十六條第一項第三款定有明文。又前開規定得聲請該管法院提存所返還提存
    物者，應係指提存後始取得本案全部勝訴判決或確定之督促程序支付命令之情形
    為限，此有最高法院八十五年度抗字第二三五四號裁判及八十八年度抗字第八四
    四號裁判可資參照。
三、經本院審查，異議人所稱臺灣桃園地方法院八十八年度促字第九三六五號支付命
    令，係於八十八年三月二十三日核發，於同年五月十四日發給確定證明書。異議
    人既已取得上開執行名義，本得逕行聲請強制執行，無再聲請假扣押並供擔保之
    必要（最高法院三十一年度聲字第一五一號判例、八十五年度台抗字第二○○號
    裁定意旨參照），其捨此不為，仍於同年十月二十九日向本院聲請假扣押並供擔
    保為執行，並隱瞞其已取得確定支付命令之事實，本院因而於同年十一月四日以
    八十八年度裁全字第九七一號裁定准許之，則因支付命令之確定時點在前，不足
    證明本案請求於嗣後供擔保假扣押執行時仍全部存在，債務人仍有因假扣押執行
    而受有損害之虞。聲請人自應撤銷假扣押裁定並撤回假扣押之執行，該假扣押程
    序始謂終結。否則異議人一方面不欲聲請拍賣，利息不斷累積，卻長期以假扣押
    方式扣押債務人財產，影響債務人權益甚鉅，一方面又託稱已取得支付命令為由
    聲請取回假扣押之擔保金，然而假扣押程序尚未終結，若遽以准許，目前債務人
    縱無損害，日後若發生損害即無從求償，有違命債務人提供擔保之立法意旨，其
    聲明於法不合甚明，是本院認異議人之異議為無理由，應予駁回。
五、依非訟事件法第八條第一項前段，裁定如主文。
中　　　華　　　民　　　國　　九十一　　年　　　四　　　月　　二十四　　日
                                            臺灣苗栗地方法院民事庭
~B法      官  林靜雯
右正本證明與原本無異
如不服本裁定應於送達後十日內向本院提出抗告狀
中　　　華　　　民　　　國　　九十一　　年　　　四　　　月　　二十四　　日
~B書  記  官　張茹茵
